臺灣雲林地方法院刑事判決
111年度金訴字第59號
公  訴  人  臺灣雲林地方檢察署檢察官
被      告  張元奎


上列被告因違反洗錢防制法案件，經檢察官提起公訴（110年度
偵字第2149號、第7825號、第9109號、第9178號），被告於準備
程序中就被訴事實為有罪之陳述，經告知簡式審判程序之旨，並
聽取當事人之意見後，本院合議庭裁定由受命法官獨任進行簡式
審判程序，並判決如下：
    主    文
戊○○幫助犯洗錢防制法第十四條第一項之一般洗錢罪，處有期徒
刑參月，併科罰金新臺幣壹萬元，罰金如易服勞役，以新臺幣壹
仟元折算壹日。未扣案之犯罪所得新臺幣壹萬玖仟陸佰元，沒收
之，於全部或一部不能沒收或不宜執行沒收時，追徵其價額。
    事實及理由
一、犯罪事實：
    戊○○已預見將金融帳戶交予他人，極可能遭他人（即詐欺者）
    將之作為詐取被害人匯款之人頭帳戶，使詐欺者得令被害人
    將詐得款項轉帳至其所提供之人頭帳戶後領取花用，且已預
    見使用人頭帳戶之他人，極可能係以該帳戶作為收受、提領
    詐欺贓款使用，提領後即產生遮斷資金流動軌跡，而逃避國
    家追訴處罰效果，竟仍基於縱他人以其帳戶實行詐欺取財、
    洗錢犯罪亦不違背其本意之幫助詐欺取財與幫助洗錢之不確
    定故意（即容許、任由犯罪發生之故意，但無證據證明有加
    重詐欺之幫助故意），於民國110年7月4日上午8時30分許，
    依債主黃傑輝要求，在位於雲林縣斗六市之中國信託商業銀
    行斗六分行（下稱中國信託銀行），辦理帳號000000000000
    號帳戶（下稱本案帳戶）之約定轉帳功能後，將本案帳戶之
    存摺、提款卡(含密碼)、印章及網路銀行密碼交予黃傑輝，
    用以抵償積欠黃傑輝之利息新臺幣(下同)1萬9,600元（起訴
    書所載其餘5,400元之利息，尚未實際抵償）。嗣某不詳犯
    罪集團成員（下稱本案詐欺集團，無證據證明有尚未滿18歲
    或超過3人以上成員）取得上開本案帳戶存摺、提款卡(含密
    碼)、印章及網路銀行密碼等資料後，即基於詐欺取財之犯
    意，由本案詐欺集團不詳成員以附表所示方式，詐騙甲○○、
    丁○○、丙○○、己○○等4人，致甲○○等4人均陷於錯誤而依該詐
    欺集團成員之指示，於附表所示時間，將附表所示金額匯款
    至本案帳戶，所匯入之款項旋遭本案詐欺集團不詳成員提領
    殆盡，使資金流動軌跡遭遮斷，致生掩飾不法犯罪所得真正
    去向之結果。甲○○等4人均發覺受騙，報警後循線查獲。
二、程序事項： 
    被告戊○○所犯之罪，非死刑、無期徒刑、最輕本刑為3年以
    上有期徒刑之罪，其於準備程序中就前揭被訴事實為有罪之
    陳述，經告知簡式審判程序之旨，並聽取檢察官與被告之意
    見後，本院合議庭認宜改依簡式審判程序進行審判，遂依刑
    事訴訟法第273條之1第1項規定，裁定由受命法官獨任進行
    簡式審判程序，是本案之證據調查，依刑事訴訟法第273條
    之2規定，不受同法第159條第1項、第161條之2、第161條之
    3、第163條之1及第164條至第170條規定之限制。
三、證據名稱：
  ㈠證人即告訴人甲○○於000年0月00日之警詢筆錄（警463卷第11
    頁至第15頁）。
　㈡證人即告訴人丁○○於110年8月16日之警詢筆錄（警697卷第13
    頁至第15頁）。
　㈢證人即告訴人丙○○於110年8月11日之警詢筆錄（警387卷第15
    頁至第21頁）。
　㈣證人即告訴人己○○於110年8月19日之警詢筆錄（警540卷第3
    頁至第7頁）。
　㈤被告戊○○提出與債主黃傑輝之LINE對話紀錄（警463卷第37頁
    至第38頁）。
　㈥告訴人甲○○部分：
　⒈新北市政府警察局汐止分局橫科派出所受理詐騙帳戶通報警
    示簡便格式表（警463卷第57頁）。
　⒉金融機構聯防機制通報單（警463卷第59頁）。
　⒊告訴人甲○○提出之匯款憑證（警463卷69頁）。
　⒋被告中國信託銀行帳戶交易明細資料（警463卷第17頁至第35
    頁）。　
　⒌告訴人甲○○與詐騙集團成員之LINE對話紀錄（警463卷第77頁
    至第92頁）。
　㈦告訴人丁○○部分
　⒈被告中國信託銀行帳戶交易明細資料（警697卷第27頁至第33
    頁）。
　⒉告訴人丁○○提出之轉帳憑證（警697卷第39頁）。
　⒊臺北市政府警察局文山第二分局景美派出所受理詐騙帳戶通
    報警示簡便格式表（警697卷第61頁）。
　⒋告訴人丁○○提供之詐騙投資網站截圖（警697卷第41頁至第45
    頁）。
　⒌告訴人丁○○與詐騙集團成員之對話紀錄（警697卷第47頁至第
    53頁）。　
　㈧告訴人丙○○部分
　⒈告訴人丙○○提出之轉帳憑證（警387卷第25頁至第27頁）。　
　⒉金融機構聯防機制通報單（警387卷第51頁）。
　⒊新北市政府警察局板橋分局沙崙派出所受理詐騙帳戶通報警
    示簡便格式表（警387卷第53頁）。
　⒋被告中國信託銀行帳戶交易明細資料（警463卷第17頁至第35
    頁）。
　⒌告訴人丙○○提供之詐騙投資網站截圖、與詐騙集團成員之對
    話紀錄（警387卷第29頁至第39頁）。
　㈨告訴人己○○部分
　⒈臺中市政府警察局第五分局松安派出所受理詐騙帳戶通報警
    示簡便格式表（警540卷第28頁）。
　⒉金融機構聯防機制通報單（警540卷第29頁）。　
　⒊告訴人己○○提出之轉帳憑證（警540卷第33頁下方照片）。
　⒋被告中國信託銀行帳戶交易明細資料（警540卷第35頁至第42
    頁）。
  ㈩被告之自白（本院卷第59頁）。
四、論罪科刑之理由：
  ㈠按刑法第30條之幫助犯，係以行為人主觀上有幫助故意，客觀上有幫助行為，即對於犯罪與正犯有共同認識，而以幫助意思，對於正犯資以助力，但未參與實行犯罪之行為者而言。幫助犯之故意，除需有認識其行為足以幫助他人實現故意不法構成要件之「幫助故意」外，尚需具備幫助他人實現該特定不法構成要件之「幫助既遂故意」，惟行為人只要概略認識該特定犯罪之不法內涵即可，無庸過於瞭解正犯行為之細節或具體內容。金融帳戶乃個人理財工具，依我國現狀，申設金融帳戶並無任何特殊限制，且可於不同之金融機構申請多數帳戶使用，是依一般人之社會通念，若見他人不以自己名義申請帳戶，反而收購或借用別人之金融帳戶以供使用，並要求提供提款卡及密碼，則提供金融帳戶者主觀上如認識該帳戶可能作為對方收受、提領特定犯罪所得使用，對方提領後會產生遮斷金流以逃避國家追訴、處罰之效果，仍基於幫助之犯意，而提供該帳戶之提款卡及密碼，以利洗錢實行，仍可成立一般洗錢罪之幫助犯（最高法院108年度台上大字第3101號裁定意旨參照）。查本案詐欺集團成員向被害人施以詐術致陷於錯誤而依指示匯款至被告提供之本案帳戶，旋遭詐欺集團成員提領一空，被告所為固未直接實行詐欺取財、掩飾、隱匿犯罪所得之構成要件行為，惟被告依其社會生活經驗必定可以預見，其將本案帳戶存摺、提款卡(含密碼)、印章及網路銀行密碼等資料交付與他人，他人（含轉交他人）極有可能以之作為犯罪工具，而使其行為對詐欺集團成員遂行詐欺取財、掩飾或隱匿犯罪所得有所助力，利於詐欺取財及洗錢之實行。又被告固已預見其提供本案帳戶將會有助於本案詐欺集團施行詐欺取財罪，但並無證據證明被告已預見本案詐欺集團會使用加重詐欺之手段施行詐騙，是縱使本案詐欺集團有使用加重詐欺之手段，依前說明，被告也僅以其主觀認知之幫助普通詐欺取財罪論處。是核被告所為，係犯刑法第30條第1項前段、第339條第1項之幫助詐欺取財罪及刑法第30條第1項前段、違反洗錢防制法第2條第2款而犯同法第14條第1項之幫助一般洗錢罪。
  ㈡被告所為交付本案帳戶存摺、提款卡(含密碼)、印章及網路
    銀行密碼之行為，同時犯幫助詐欺取財罪及幫助一般洗錢罪
    ，係以一行為觸犯數罪名，為想像競合犯，應依刑法第55條
    規定，從一重之幫助一般洗錢罪論處。
　㈢刑之加重減輕：
  ⒈按犯前2條之罪，在偵查或審判中自白者，減輕其刑，洗錢防
    制法第16條第2項定有明文。查被告於本院審理時對於所犯
    同法第14條第1項之罪自白不諱（見本院卷第59頁），依上
    開規定，應予減輕其刑。
  ⒉被告基於幫助之犯意而實行一般洗錢之幫助行為，為幫助犯
    ，爰依刑法第30條第2項規定，按正犯之刑減輕之。並依法
    遞減其刑。
  ㈣爰以行為人之責任為基礎，審酌被告提供本案帳戶存摺、提
    款卡(含密碼)、印章及網路銀行密碼予他人，使他人將之作
    為向被害人詐欺取財之人頭帳戶，非但造成被害人之財產上
    損失，並使犯罪者得以掩飾真實身分，且匯入本案帳戶之詐
    欺所得一旦經提領出，即得製造金流斷點，增加查緝犯罪之
    困難，被告所為足以助長社會犯罪風氣，殊屬不當。然慮及
    被告未曾因犯罪受刑之宣告，有臺灣高等法院被告前案紀錄
    表在卷可參，被告素行尚稱良好，且其非實際參與詐欺取財
    、洗錢之正犯，行為之不法內涵相較正犯而言為小，另被告
    犯後坦承犯行，符合減刑條件，態度略見悔意。並考量被害
    人因受騙匯入本案帳戶之金額多寡，及被告與己○○和解，承
    諾賠償，有本院111年度附民字第163號和解筆錄可考，暨被
    告於本院審理時自陳已與配偶離異，有子女，現做工，高職
    肄業之教育程度（本院卷第64頁）等一切情狀，量處如主文
    所示之刑，並就罰金刑部分諭知易服勞役之折算標準。
  ㈤沒收部分：
  ⒈按犯罪所得，屬於犯罪行為人者，沒收之；前二項之沒收，
    於全部或一部不能沒收或不宜執行沒收時，追徵其價額，刑
    法第38條之1 第1 項前段、第3 項定有明文。查被告交付本
    案帳戶相關資料實際抵償1萬9,600元之利息，業具被告供陳
    明確（本院卷第50頁），此部分為被告之犯罪所得，並未扣
    案，應依刑法第38條之1第1 項前段、第3 項規定宣告沒收
    ，且於全部或一部不能沒收或不宜執行沒收時，追徵其價額
    。
  ⒉洗錢防制法第18條第1項固規定「犯第14條之罪，其所移轉、
    變更、掩飾、隱匿、收受、取得、持有、使用之財物或財產
    上利益，沒收之；犯第15條之罪，其所收受、持有、使用之
    財物或財產上利益，亦同。」，惟被告非實際上提款之人，
    無掩飾隱匿詐欺贓款之犯行，非洗錢防制法第14條第1項之
    正犯，自無上開條文適用，附此敘明。
據上論斷，依刑事訴訟法第273條之1第1項、第299條第1項前段
、第310條之1，判決如主文（依刑事判決精簡原則僅記載程序法
）。
本案經檢察官乙○○提起公訴，檢察官魏偕峯到庭執行職務。
中　　華　　民　　國　　111 　年　　5 　　月　　17　　日
                  刑事第七庭  法  官  簡廷恩
以上正本證明與原本無異。
如不服本判決應於收受判決後20日內向本院提出上訴書狀，並應
敘述具體理由；其未敘述上訴理由者，應於上訴期間屆滿後20日
內向本院補提理由書（均須按他造當事人之人數附繕本）。「切
勿逕送上級法院」。
告訴人或被害人對於判決如有不服，具備理由請求檢察官上訴者
，其上訴期間之計算，係以檢察官收受判決正本日期為準。
                              書記官  許馨月
中　　華　　民　　國　　111 　年　　5 　　月　　18　　日
附錄本案論罪科刑法條全文：
刑法第30條：
幫助他人實行犯罪行為者，為幫助犯。雖他人不知幫助之情者，
亦同。
幫助犯之處罰，得按正犯之刑減輕之。
洗錢防制法第2條：
本法所稱洗錢，指下列行為：
一、意圖掩飾或隱匿特定犯罪所得來源，或使他人逃避刑事追訴
    ，而移轉或變更特定犯罪所得。
二、掩飾或隱匿特定犯罪所得之本質、來源、去向、所在、所有
    權、處分權或其他權益者。
三、收受、持有或使用他人之特定犯罪所得。
洗錢防制法第14條：
有第二條各款所列洗錢行為者，處7年以下有期徒刑，併科新臺
幣5百萬元以下罰金。
前項之未遂犯罰之。
前二項情形，不得科以超過其特定犯罪所定最重本刑之刑。
刑法第339條：
意圖為自己或第三人不法之所有，以詐術使人將本人或第三人之
物交付者，處5年以下有期徒刑、拘役或科或併科50萬元以下罰
金。
以前項方法得財產上不法之利益或使第三人得之者，亦同。
前二項之未遂犯罰之。

附表：
編號 行為人 被害人/告訴人 詐騙時間 匯入銀行帳戶及金額（新臺幣） 詐騙方式 犯罪所得及是否沒收 證據 １ 真實姓名年籍不詳之詐騙集團成員 甲○○ 110年7月14日9時22分前之某時 ⒈中國信託商業銀行帳號000000000000號帳戶。 ⒉匯款金額： 　①110年7月14日9時22分許，匯入新臺幣33萬元。  ⒈被告戊○○於起訴書記載之時日，提供前述帳戶予詐欺集團成員。 ⒉詐欺集團成員於前述詐騙時間，向告訴人謊稱投資可獲利，致告訴人陷於錯誤，於前述時間匯入前述金額至被告前述帳戶。 不予宣告沒收 ⒈告訴人即被害人甲○○之指述（警463卷第11頁至第15頁）。 ⒉被告戊○○提出與債主黃傑輝之LINE對話紀錄（警463卷第37頁至第38頁）。 ⒊新北市政府警察局汐止分局橫科派出所受理詐騙帳戶通報警示簡便格式表（警463卷第57頁）。 ⒋金融機構聯防機制通報單（警463卷第59頁）。 ⒌告訴人甲○○提出之匯款憑證（警463卷69頁）。 ⒍被告中國信託銀行帳戶交易明細資料（警463卷第17頁至第35頁）。　 ⒎帳戶個資檢視（警463卷第41頁至第42頁）。 ⒏新北市政府警察局汐止分局橫科派出所受(處)理案件證明單（警463卷第43頁）。 ⒐新北市政府警察局汐止分局橫科派出所受理各類案件紀錄表（警463卷第45頁）。 ⒑內政部警政署反詐騙諮詢專線紀錄表（警463卷47頁）。 ⒒告訴人甲○○與詐騙集團成員之LINE對話紀錄（警463卷第77頁至第92頁）。   ２ 真實姓名年籍不詳之詐騙集團成員 丁○○ 110年7月13日14時23分前之某時 ⒈中國信託商業銀行帳號000000000000號帳戶。 ⒉匯款金額： 　①110年7月13日14時23分許，匯入新臺幣2萬7791元。  ⒈被告戊○○於起訴書記載之時日，提供前述帳戶予詐欺集團成員。 ⒉詐欺集團成員於前述詐騙時間，向告訴人謊稱投資可獲利，致告訴人陷於錯誤，於前述時間匯入前述金額至被告前述帳戶。 不予宣告沒收 ⒈告訴人即被害人丁○○之指述（警697卷第13頁至第15頁）。 ⒉被告戊○○提出與債主黃傑輝之LINE對話紀錄（警463卷第37頁至第38頁）。 ⒊被告中國信託銀行帳戶交易明細資料（警697卷第27頁至第33頁）。 ⒋告訴人丁○○提出之轉帳憑證（警697卷第39頁）。 ⒌臺北市政府警察局文山第二分局景美派出所受理詐騙帳戶通報警示簡便格式表（警697卷第61頁）。 ⒍帳戶個資檢視（警697卷第37頁）。 ⒎告訴人丁○○提供之詐騙投資網站截圖（警697卷第41頁至第45頁）。 ⒏告訴人丁○○與詐騙集團成員之對話紀錄（警697卷第47頁至第53頁）。 ⒐臺北市政府警察局文山第二分局景美派出所受(處)理案件證明單（警697卷第57頁）。 ⒑臺北市政府警察局文山第二分局景美派出所受理各類案件紀錄表（警697卷第59頁）。 ⒒內政部警政署反詐騙諮詢專線紀錄表（警697卷63頁頁至第64頁）。  ３ 真實姓名年籍不詳之詐騙集團成員 丙○○ 110年7月14日11時16分許前之某時。 ⒈中國信託商業銀行帳號000000000000號帳戶。 ⒉匯款金額： 　①110年7月14日11時16分許，匯入新臺幣3萬元。 　②110年7月15日9時44分許，匯入新臺幣5萬元。 　③110年7月15日9時48分許，匯入新臺幣2萬元。  ⒈被告戊○○於起訴書記載之時日，提供前述帳戶予詐欺集團成員。 ⒉詐欺集團成員於前述詐騙時間，向告訴人謊稱投資可獲利，致告訴人陷於錯誤，於前述時間匯入前述金額至被告前述帳戶。 不予宣告沒收 ⒈告訴人即被害人丙○○之指述（警387卷第15頁至第21頁）。 ⒉被告戊○○提出與債主黃傑輝之LINE對話紀錄（警463卷第37頁至第38頁）。 ⒊告訴人丙○○提出之轉帳憑證（警387卷第25頁至第27頁）。　 ⒋金融機構聯防機制通報單（警387卷第51頁）。 ⒌新北市政府警察局板橋分局沙崙派出所受理詐騙帳戶通報警示簡便格式表（警387卷第53頁）。 ⒍被告中國信託銀行帳戶交易明細資料（警463卷第17頁至第35頁）。 ⒎帳戶個資檢視（警387卷第15頁至第21頁）。 ⒏告訴人丙○○提供之詐騙投資網站截圖、與詐騙集團成員之對話紀錄（警387卷第29頁至第39頁）。 ⒐新北市政府警察局板橋分局沙崙派出所受理各類案件紀錄表（警387卷第41頁）。 ⒑內政部警政署反詐騙諮詢專線紀錄表（警387卷第43頁至第45頁）。　 ４ 真實姓名年籍不詳之詐騙集團成員 己○○ 110年7月16日9時7分許前之某時。 ⒈中國信託商業銀行帳號000000000000號帳戶。 ⒉匯款金額： 　①110年7月16日9時7分許，匯入新臺幣10萬元。 　②110年7月16日9時8分許，匯入新臺幣10萬元。 　③110年7月16日9時9分，匯入新臺幣4萬元。 ⒈被告戊○○於起訴書記載之時日，提供前述帳戶予詐欺集團成員。 ⒉詐欺集團成員於前述詐騙時間，向告訴人謊稱投資可獲利，致告訴人陷於錯誤，於前述時間匯入前述金額至被告前述帳戶。 不予宣告沒收 ⒈告訴人即被害人己○○之指述（警540卷第3頁至第7頁）。 ⒉被告戊○○提出與債主黃傑輝之LINE對話紀錄（警463卷第37頁至第38頁）。 ⒊臺中市政府警察局第五分局松安派出所受理詐騙帳戶通報警示簡便格式表（警540卷第28頁）。 ⒋金融機構聯防機制通報單（警540卷第29頁）。 ⒌告訴人己○○提出之轉帳憑證（警540卷第33頁下方照片）。 ⒍被告中國信託銀行帳戶交易明細資料（警540卷第35頁至第42頁）。 ⒎臺中市政府警察局第五分局松安派出所受理各類案件紀錄表（警540卷第11頁）。 ⒏臺中市政府警察局第五分局松安派出所受(處)理案件證明單（警540卷第13頁）。 ⒐內政部警政署反詐騙諮詢專線紀錄表（警540卷第15頁）。 ⒑帳戶個資檢視（警540卷第17頁至第18頁）。